臺灣臺中地方法院刑事判決　　　　　　96年度重訴字第3298號
公　訴　人　臺灣臺中地方法院檢察署檢察官
被　　　告　甲○○
　　　　　　　　　　（現羈押於臺灣臺中看守所）
選任辯護人　陳慶昌律師
上列被告因殺人案件，經檢察官提起公訴（九十六年度偵字第二
○一五五號），本院判決如下：
    主  文
甲○○殺人，處有期徒刑拾伍年，褫奪公權捌年。
扣案之鋁棒壹支，沒收。
    犯罪事實
一、緣甲○○於民國九十六年八月二十六日凌晨一時許，在臺中
    市○區○○○路四三巷二六號租處，與乙○○一同飲酒聊天
    。於同日凌晨一時三十分許，劉明權飲酒後騎乘機車前往該
    處，進入屋內欲向乙○○，商借零錢。甲○○因先前與劉明
    權即存有嫌隙，乃質問劉明權：為何乙○○要借錢予伊？致
    劉明權心生不滿，乃以手掌掌摑甲○○臉部，並要以手臂推
    倒甲○○，甲○○見狀乃隨即反擊，雙人進而相互以徒手方
    式扭打。經在場之乙○○居中勸阻無效後，二人先在屋內相
    互拉扯，進而互相以徒手方式扭打，直至屋外。乙○○見該
    二人均因飲酒氣盛，且因先前已存有嫌隙，渠已無力勸阻該
    二人繼續以徒手方式扭打，乃外出至派出所報案，並離開現
    場。甲○○在與劉明權以徒手方式扭打過程中，因劉明權身
    材較其壯碩，致其漸居下風，竟憤而在得預見一般常人在遭
    鋁棒重擊身體之腰部、肩膀、背部及頭部等重要部位，及頭
    部後腦遭花盆等硬物重擊後，勢必會發生死亡結果之情狀下
    ，基於殺害劉明權之不確定犯意，手持其所有平日用以驅趕
    野狗之鋁棒一支，胡亂揮打劉明權之腰部、肩膀、背部及頭
    部等身體重要部位，並在劉明權即將不支倒地前，因其所持
    鋁棒已掉落在地，乃復持在旁之空花盆，猛砸劉明權之頭部
    後腦，終至劉明權不支倒地，並受有頭部外傷合併蜘蛛網膜
    下腔出血及嚴重腦水腫。劉明權雖經甲○○請不知名之鄰人
    撥打一一九電話，召請救護車將伊送往中國醫藥大學附設醫
    院急救，仍於九十六年八月二十七日下午三時二十二分許，
    因上開所受之頭部外傷，致顱腦損傷，經急救無效而宣告不
    治死亡。嗣於九十六年八月二十六日凌晨一時五十七分許，
    為警在派出所內接獲乙○○之報案，而趕至現場逮捕甲○○
    （經警對其施以呼氣測式後，測得其酒測值為○．八二ＭＧ
    ／Ｌ），並扣得其所有供其犯殺人罪所用之鋁棒一支。
二、案經臺中市警察局第三分局報請臺灣臺中地方法院檢察署檢
    察官偵查起訴。
    理  由
一、(一)訊據被告甲○○固不否認：曾於上開時地，因上開原因，
    而以上開揮打及重擊被害人劉明權之方式，致使被害人受有
    上開傷害。且被害人在受有上開傷害後，雖經送醫急救，仍
    急救無效而宣告不治死亡之事實，但矢口否認有何殺人之犯
    行，辯稱：其並無殺人之不確定犯意，應僅成立重傷致死罪
    或輕傷致死罪云云。(二)惟查：１、被告曾於上開時地，因上
    開原因，而基於殺人之不確定犯意，以上開揮打及重擊被害
    人劉明權之方式，致使被害人受有上開傷害。且被害人在受
    有上開傷害後，雖經送醫急救，仍急救無效而宣告不治死亡
    之事實，業據被告於九十六年九月七日為檢察官訊問時，坦
    承不諱（參九十六年度偵字第二○一五五號偵查卷第一四頁
    至第一六頁），核與證人乙○○於本院審理時之結述（參本
    院卷第五三頁至第五七頁）相符，並有搜索扣押筆錄、診斷
    證明書、被告呼氣酒精測試單各一紙，現場照片八張，中國
    醫藥大學附設醫院九十六年九月十七日院管檔字第○九六○
    九○三七○○號函檢附之被害人病歷影本共計三十九張與病
    情說明一張，勘（相）驗筆錄、相驗屍體證明書、法醫驗斷
    書各一份，及死亡相驗照片五張分附於警詢卷第一六頁至第
    二三頁、第二五頁、第二七頁至第三○頁，九十六年度偵字
    第二○一五五號偵查卷第三○頁至第七○頁，及九十六年度
    相字第一三四六號相驗卷第四八頁、第七○頁至第七二頁、
    第七六頁至第七八頁可參，復有鋁棒一支及花盆碎片一包扣
    案可資佐證。２、被告固翻異前詞，改以上情置辯。然一般
    人均得預見一般常人在遭鋁棒重擊身體之腰部、肩膀、背部
    及頭部等重要部位，及頭部後腦遭花盆等硬物重擊後，勢必
    會發生死亡結果。況依被告之年紀、智識（國中畢業），及
    社會歷練（平日從事冷氣空調工），當無可能無法預見上開
    情狀。故被告既在得以預見上開情狀下，仍手持其所有平日
    用以驅趕野狗之鋁棒一支，胡亂揮打被害人之腰部、肩膀、
    背部及頭部等身體重要部位，並在被害人即將不支倒地前，
    因其所持鋁棒已掉落在地，乃復持在旁之空花盆，猛砸被害
    人之頭部後腦，終至被害人不支倒地，並受有頭部外傷合併
    蜘蛛網膜下腔出血及嚴重腦水腫，進而於送醫急救後，仍宣
    告不治死亡。足見被害人會因被告上開行為而發生死亡之結
    果，亦不違被告主觀之本意無訛。準此，被告應確有殺害被
    害人之不確定故意甚明。其上開所辯，顯係事後卸責之詞，
    不足採信。３、綜上所述，被告上開於偵查中所為之自白應
    確與事實相符。是本件事證明確，被告犯行已堪認定。
二、(一)核被告所為，係犯刑法第二百七十一條第一項殺人罪。(二)
    爰審酌：被告正值青壯，國中畢業，在此之前，僅有公共危
    險之前科。其與被害人係朋友關係，二人本存有嫌隙，其係
    因酒後一時失控，致犯本罪。其所為已造成被害人死亡之無
    可回復之不幸結果，迄今尚未與被害人家屬達成民事和解。
    其所為除損害於被害人之生命權外，亦造成被害人家屬因被
    害人之死亡，而因親情無法繼續致身心受創，暨其犯罪後，
    於偵查中坦承犯行，但於本院審理中，改否認其有殺人之不
    確定故意，其態度尚非屬不佳等一切情狀後，量處如主文所
    示之刑。復依刑法第三十七條第二項規定，宣告褫奪公權八
    年。公訴人漏未斟酌：被告在此之前僅有公共危險之前科，
    其因與被害人本存有嫌隙，於酒後一時失控，致犯本罪等情
    ，而認有將其與社會永久隔離之必要，對被告求處無期徒刑
    ，並宣告褫奪公權終身，經核尚屬過重。(三)扣案之鋁棒一支
    ，係被告所有且供其犯本罪所用等情，業據被告於本院審理
    時，供承不諱。爰依刑法第三十八條第一項第二款予以宣告
    沒收。至扣案之花盆碎片一包，並非被告所有，且核非屬違
    禁物，自不得予以宣告沒收，附予指明。
據上論斷，應依刑事訴訟法第二百九十九條第一項前段，刑法第
第二百七十一條第一項、第三十七條第二項、第三十八條第一項
第二款，判決如主文。
中　　華　　民　　國　　96　　年　　12　　月　　 5　　日
            刑事第六庭  審判長法  官  洪俊誠
                              法  官  戴博誠
                              法  官　唐敏寶
以上正本證明與原本無異。
如不服本判決，應於收送達後十日內向本院提出上訴書狀（應敘
述具體理由並附繕本）。上訴書狀如未敘述理由，應於上訴期間
屆滿後二十日內補提理由書於本院。
                              書記官　賴玉真
中　　華　　民　　國　　96　　年　　12　　月　　 5　　日
附錄論罪科刑法條
刑法第二百七十一條第一項
殺人者，處死刑、無期徒刑或十年以上有期徒刑。
